【裁判字號】    98,訴,2730
【裁判日期】    980825
【裁判案由】    毒品危害防制條例
【裁判全文】
臺灣臺中地方法院刑事判決              98年度訴字第2730號
公  訴  人  臺灣臺中地方法院檢察署檢察官
被      告  乙○○
上列被告因違反毒品危害防制條例案件，經檢察官提起公訴（98
年度毒偵字第2042號），嗣經本院合議庭裁定由受命法官獨任行
簡式審判程序，本院判決如下：
    主    文
乙○○施用第一級毒品，累犯，處有期徒刑柒月。
    犯罪事實
一、乙○○前於民國91年間，因施用毒品案件，經送觀察、勒戒
    後，認無繼續施用毒品之傾向，於91年8月12日執行完畢獲
    釋放，並經臺灣臺中地方法院檢察署檢察官於91年8月13日
    ，以91年度毒偵字第662號、第2180號為不起訴處分確定。
    又於前開觀察、勒戒執行完畢獲釋放後5年內之94年間，再
    因施用毒品案件，經本院以94年度訴字第1605號判決判處有
    期徒刑7月確定，於95年5月8日縮短刑期執行完畢獲釋放。
    詎其猶不知警惕，於前開施用毒品案件經法院論罪科刑執行
    完畢獲釋放後5年內，復基於施用第一級毒品之犯意，於98
    年5月11日某時，在臺中縣清水鎮○○里○○○道路旁，以
    將第一級毒品海洛因置於注射針筒內，再以水稀釋混合後，
    注射於身體血管之方式，施用第一級毒品海洛因1次。嗣於
    98年5月14日上午11時30分許，為警持本院所核發之搜索票
    ，在其位於臺中縣清水鎮○○里○○路48號之住處內查獲。
二、案經臺中縣警察局清水分局報請臺灣臺中地方法院檢察署檢
    察官偵查起訴。
    理    由
一、上開事實，業據被告乙○○於本院審理時坦承不諱，且被告
    為警查獲所採集尿液，經送驗結果，呈嗎啡陽性反應，有詮
    昕科技股份有限公司98年5月21日報告編號第00000000號濫
    用藥物尿液檢驗報告1紙在卷可證，堪認被告上開自白確與
    事實相符，足以採信。按施用第一、二級毒品為犯罪行為，
    毒品危害防制條例第10條定有處罰明文。故施用第一、二級
    毒品者，依前揭規定本應科以刑罰。惟基於刑事政策，對合
    於一定條件之施用者，則依同條例第20條、第23條之規定，
    施以觀察、勒戒及強制戒治之保安處分。又毒品危害防制條
    例於92年7月9日修正公布，自93年1月9日施行，其中第20條
    、第23條將施用毒品之刑事處遇程序，區分為「初犯」及「
    5年內再犯」、「5年後再犯」。依其立法理由之說明：「初
    犯」，經觀察、勒戒或強制戒治後，應為不起訴處分或不付
    審理之裁定；經觀察、勒戒或強制戒治執行完畢釋放後，「
    5年內再犯」者，因其再犯率甚高，原實施之觀察、勒戒及
    強制戒治既已無法收其實效，爰依法追訴或裁定交付審理。
    至於經觀察、勒戒或強制戒治執行完畢釋放後，「5年後再
    犯」者，前所實施之觀察、勒戒或強制戒治已足以遮斷其施
    用毒品之毒癮，為期自新及協助其斷除毒癮，仍適用「初犯
    」規定，先經觀察、勒戒或強制戒治之程序。從而依修正後
    之規定，僅限於「初犯」及「5年後再犯」二種情形，始應
    先經觀察、勒戒或強制戒治程序。倘被告於5年內已再犯，
    經依法追訴處罰，縱其第3次（或第3次以上）再度施用毒品
    之時間，在初犯經觀察、勒戒或強制戒治執行完畢釋放5年
    以後，已不合於「5年後再犯」之規定，且因已於「5年內再
    犯」，顯見其再犯率甚高，原實施觀察、勒戒或強制戒治，
    已無法收其實效，即應依該條例第10條處罰。至於第3次（
    或第3次以上）施用毒品之時間，是否宜有期間限制？以多
    久為適宜？則分屬刑事政策、專門醫學之範圍，非審判機關
    所能決定，有待循立法途徑解決（最高法院97年度第5次刑
    事庭會議決議）。被告於91年間，因施用毒品案件，經送觀
    察、勒戒後，認無繼續施用毒品之傾向，於91年8月12日執
    行完畢獲釋放，並經臺灣臺中地方法院檢察署檢察官於91
    年8月13日，以91年度毒偵字第662號、第2180號為不起訴處
    分確定。又於前開觀察、勒戒執行完畢獲釋放後5年內之94
    年間，再因施用毒品案件，經本院以94年度訴字第1605號判
    決判處有期徒刑7月確定，於95年5月8日縮短刑期執行完畢
    獲釋放之事實，有臺灣臺中地方法院檢察署刑案資料查註紀
    錄表、臺灣高等法院被告前案紀錄表各1份附卷足憑，其於
    施用毒品案件，經法院論罪科刑執行完畢獲釋放後5年內，
    再犯毒品危害防制條例第10條之罪，事證明確，被告犯行，
    洵堪認定。
二、查海洛因係毒品危害防制條例第2條第2項第1款規定之第一
    級毒品，是被告所為，係犯同條例第10條第1項之施用第一
    級毒品罪。被告持有第一級毒品之行為，應為施用之高度行
    為所吸收，不另論罪。被告前於94年間，因施用毒品案件，
    經本院以94年度訴字第1605號判決判處有期徒刑7月確定，
    於95年5月8日縮短刑期執行完畢之事實，有臺灣臺中地方法
    院檢察署刑案資料查註紀錄表、臺灣高等法院被告前案紀錄
    表各1份附卷足憑，其於有期徒刑執行完畢後5年內，再故意
    犯本件有期徒刑以上之罪，依刑法第47條第1項之規定，構
    成累犯，並應加重其刑。爰審酌被告前已有施用毒品前科，
    有上開刑案紀錄表可查，今再為施用，法治觀念之淡薄，然
    施用毒品究屬戕害自身健康之犯罪，被告施用毒品尚未造成
    他人明顯之危害，且於本院審理中已坦承犯行，犯後態度尚
    稱良好，而被告現已有正當工作，有豐運企業社所出具之在
    職證明書1份在卷可稽，並兼衡被告犯罪之動機、目的、手
    段、智識程度，暨公訴人請求科以適當之刑，及被告陳明其
    有三子待其照養之被告生活情況等一切情狀，量處如主文所
    示之刑。
據上論斷，應依刑事訴訟法第273條之1第1項、第299條第1項前
段，毒品危害防制條例第10條第1項，刑法第11條前段、第47條
第1項，判決如主文。
本案經檢察官甲○○到庭執行職務。
中    華    民    國    98    年    8     月    25    日
                  刑事第17庭  法  官  林世民
上正本證明與原本無異。
如不服本判決，應於送達後10日內向本院提出上訴狀（須附繕本
），上訴於臺灣高等法院臺中分院。
上訴書如未敘述理由，應於上訴期間屆滿後20日內補提理由書於
本院。
                              書記官  紀俊源
中    華    民    國    98    年    8     月    25    日
附錄論罪科刑法條：
毒品危害防制條例第10條：
施用第一級毒品者，處6月以上5年以下有期徒刑。
施用第二級毒品者，處3年以下有期徒刑。


司法院資訊處製作；財團法人民間司法改革基金會備份。
